臺灣高等法院臺中分院刑事裁定
111年度聲字第2號
聲  請  人
即  被  告  羅孟輝
選任辯護人  周仲鼎律師（法扶律師）
上列聲請人即被告因違反毒品危害防制條例案件（本院案號：11
0年度上訴字第1599號），聲請具保停止羈押，本院裁定如下：
    主  文
聲請駁回。
    理  由
一、聲請人即被告羅孟輝（下稱被告）聲請意旨略以：
㈠、本案被告應無刑事訴訟法所規定之羈押原因：
　⒈按「被告經法官訊問後，認為犯罪嫌疑重大，而有下列情形
    之一，非予羈押，顯難進行追訴、審判或執行者，得羈押之
    ：一、逃亡或有事實足認為有逃亡之虞者。二、有事實足認
    為有煙滅、偽造、變造證據或勾串共犯或證人之虞者。三、
    所犯為死刑、無期徒刑或最輕本刑為五年以上有期徒刑之罪
    ，有相當理由認為有逃亡、湮滅、偽造、變造證據或勾串共
    犯或證人之虞者。」，刑事訴訟法第101條第1項定有明文。
    復按，大法官釋字第653號解釋理由書意旨：「羈押係拘束
    刑事被告身體自由，並將其收押於一定處所之強制處分，此
    一保全程序旨在確保訴訟程序順利進行，使國家刑罰權得以
    實現。羈押刑事被告，限制其人身自由，將使其與家庭、社
    會及職業生活隔離，非特予其心理上造成嚴重打擊，對其名
    譽、信用等人格權之影響亦甚重大，係干預人身自由最大之
    強制處分，自僅得以之為保全程序之最後手段，允宜慎重從
    事，其非確已具備法定要件且認定有必要者，當不可率然為
    之（本院釋392參照）」。
  ⒉被告對於本案犯行已全部認罪，且本案被告於犯案後，對於
    一時失慮所犯犯行深感懊悔，被告自偵查時即坦承犯行，積
    極配合檢警調查，並有提供毒品來源之相關資訊予警方查緝
    ，顯見被告確實深有悔意並確實願接受法律之制裁，被告於
    本案前亦與未婚妻及其家人同住，被告具有穩定之住居及年
    邁之母親與未婚妻等待被告返家，又本案亦已審理完畢，被
    告實無逃亡之意圖或事實：經查，本案被告於警偵程序均十
    分配合，且對於犯罪事實均認罪，亦願意配合檢警，提供毒
    品來源之相關資訊供檢警追查，顯見被告確有悔過之意，被
    告亦願意接受司法機關之制裁，思過反省，被告家中仍有高
    齡84歲之母親及未婚妻等待被告，被告實無任何逃亡之可能
    ，更無逃亡之理由及動機，應無需繼續羈押。
  ⒊被告並無湮滅、偽造、變造證據或勾串共犯或證人之意圖：
    刑事訴訟法第101條明定羈押要件之一為「有事實足認為有
    湮滅、偽造、變造證據或勾串共犯或證人之虞者」，此乃為
    避免被告與同案之共犯、證人串證，致無法釐清犯罪事實之
    真相，始為羈押之原因；本案被告自接受警詢、偵訊時，即
    對於本案犯罪事實皆坦言不諱，並全力配合檢警調查，更提
    供毒品來源之相關資訊予檢警查緝，且本案被告自偵查及原
    審審理皆為認罪之答辯，本案亦已審理完畢，被告實無翻異
    前詞之必要，本案亦無其他同案被告而無串證之疑慮，被告
    實無湮滅、偽造、變造證據或勾串共犯或證人之之可能。
  ⒋被告並無反覆實施之虞：被告遭查獲時即配合檢警單位之調
    查，並對全部犯罪事實予以認罪，被告因一時思慮未周方涉
    犯本案，被告對於所犯犯行感懊悔萬分，又被告於本案前均
    無任何販賣毒品之前科記錄，被告實無再犯之虞，經此警惕
    當記所教訓，被告已深切反省並改過自新，被告實無再犯之
    可能。
㈡、被告並無羈押之必要：
  ⒈本案被告僅係一時失慮方誤罹刑典，被告已深知悔悟，被告
    有穩定之居所，並有未婚妻及岳父母同住，被告有家人親情
    之支持，有充足之家庭支撐力量，衡量比例原則，被告應可
    以具保及限制住居代替羈押，實可擔保被告無逃亡之虞，被
    告已無羈押之必要。
  ⒉次查，本案被告家中尚有高齡84歲之母親需被告扶養，被告
    已對犯罪事實均坦言不諱，顯見被告確有悔意，勇於面對犯
    下之錯誤，且本案業已審理完畢，被告應無繼續羈押之必要
    。倘仍有疑慮，可以具保或限制被告住居，或命被告向居住
    地派出所報到，被告願意每天至轄區之警局報到，如此被告
    當更無法有逃亡之可能，此舉當可確保被告準時服刑而無逃
    亡之可能，被告對於家屬深感慚愧及思念，被告亦希望能返
    家照顧家人，被告顯可以具保代替羈押之處分，而無羈押之
    必要。
㈢、綜上所述，本案被告因思慮未周而誤罹刑典，被告深感懊悔
    ，故本案被告自偵查時即對所有犯罪事實坦承犯行，顯見被
    告深有悔意，被告並於羈押中深刻反省，且本案亦無其他被
    告，被告亦向檢警供出毒品來源之相關訊息，以供檢警查緝
    ，被告實無湮滅、偽造、變造證據或勾串共犯或證人之可能
    ，且被告有固定之住所，家中尚有年邁之母親及未婚妻，被
    告顯然確無逃亡之可能，羈押之理由應已不存，被告對於本
    案犯罪事實均予坦言不諱，且本案業已審理完畢，繼續羈押
    被告之原因及必要均已消滅，請考量被告本案均坦承犯行，
    勇於面對法律制裁，家中家人亦等待被告返家，使被告能於
    服刑前將家中事情安排妥當，被告定會準時到庭進行審理及
    後續服刑之程序，本案被告實已無繼續羈押之必要等語。
二、刑事被告經訊問後，認有法定羈押原因，於必要時得羈押之
    ，所謂必要與否或執行羈押後，有無繼續之必要，仍許法院
    斟酌訴訟進行程度及其他一切情事而為認定。是羈押被告之
    目的，其本質在於確保訴訟程序得以順利進行，或為確保證
    據之存在與真實，或為確保嗣後刑罰之執行，而對被告所實
    施剝奪其人身自由之強制處分。被告有無羈押之必要，法院
    僅須審查被告犯罪嫌疑是否重大，有無羈押原因，以及有無
    賴羈押以保全偵審或執行之必要，由法院就具體個案情節予
    以斟酌決定，如就客觀情事觀察，法院許可羈押之裁定或延
    長羈押之裁定，在目的與手段間之衡量並無明顯違反比例原
    則情形，即無違法或不當可言。故法院在不違背通常生活經
    驗之定則或論理法則時，依法自有審酌認定之職權。參以遭
    判處重刑者常伴有逃亡之高度可能，此係趨吉避凶、脫免刑
    責、不甘受罰之基本人性，自有相當理由認為其有逃亡之可
    能。又執行羈押後有無繼續之必要，仍許由法院斟酌訴訟進
    行程度及其他一切情事而為認定。聲請停止羈押，除有同法
    第114條各款所列情形之一不得駁回者外，其准許與否，該
    管法院有自由裁量之權。
三、經查：
㈠、被告因違反毒品危害防制條例案件，前經本院訊問後，認其
    涉犯毒品危害防制條例第4條第1、2項之販賣第一、二級毒
    品、同條例第5條第2項之意圖販賣而持有第二級毒品等罪嫌
    ，犯罪嫌疑重大，而有刑事訴訟法第101條第1項第3款之情
    形，非予羈押，顯難進行審判，且有羈押之必要，於民國11
    0年8月12日起執行羈押3月；復於110年10月28日以前項羈押
    原因仍然存在，裁定自110年11月12日起第1次延長羈押2月
    ，再於110年12月27日裁定自111年1月12日起第2次延長羈押
    2月在案。
㈡、本件被告因涉犯毒品危害防制條例第4條第1、2項之販賣第一
    、二級毒品、同條例第5條第2項之意圖販賣而持有第二級毒
    品等罪，經原審判處罪刑，並定應執行有期徒刑10年6月，
    復經本院於110年12月30日判決上訴駁回，有原審法院110年
    度訴字第754號刑事判決及本院110年度上訴字第1599號刑事
    判決各乙份在卷可參，足見被告犯罪嫌疑確屬重大。本案雖
    業經本院審結並宣判，惟被告所犯係得上訴第三審案件，尚
    未確定，復有後續上訴或執行程序尚待進行。又被告所犯為
    最輕本刑5年以上有期徒刑之重罪，且被告經歷審法院宣告
    之刑期非短，有逃亡之高度可能，該高度可能性乃本於趨吉
    避凶、脫免刑責及不甘受罰之基本人性，可預期被告藉逃匿
    以規避後續可能之審判程序進行及將來判決確定後刑罰執行
    之可能性依然存在，有相當理由足認被告有逃亡之虞，若命
    被告具保、責付或限制住居等侵害較小之手段，均不足以確
    保審判程序之順利進行。再參酌販賣毒品對社會治安及國人
    健康侵害甚鉅，權衡國家刑事司法權之有效行使、社會秩序
    及公共利益、被告人身自由之私益及防禦權受限制之程度，
    認被告於現階段之訴訟程序中，尚難有何羈押以外之方法代
    替之，為確保將來審判程序之順利進行及刑事執行之保全，
    亦衡諸比例原則及必要性原則，實認有繼續執行羈押之必要
    。
㈢、被告雖以上開情詞提出聲請，惟查：被告於查獲後坦承犯行
    ，並配合警方查緝毒品來源，乃被告犯罪後態度之問題，且
    此尚可依法減輕其刑，實難據此即認其已無羈押之原因或無
    羈押之必要；另目前實務上，國內尚有家人，並有固定住居
    所情況下，仍不顧事業、財產及親人而棄保潛逃出境，致案
    件無法續行審理或執行之情事，所在多有，無從擔保其日後
    不會逃匿以規避後續審判之進行及刑罰之執行；再被告稱家
    有年邁母親及未婚妻需被告扶養照顧，即便屬實而值憐憫，
    惟以刑事訴訟程序關於被告羈押之執行，係為確保國家司法
    權對犯罪之追訴處罰及保障社會安寧秩序而採取之必要手段
    ，與被告家庭生活之圓滿難免衝突，無法兩全，被告實應尋
    求其他親友或相關社會救助機構協助，此部分核與被告是否
    具備羈押事由與羈押必要性之法律判斷無涉。
四、綜上所述，本院認被告仍有羈押之原因及必要性，無法以命
    具保、責付或限制住居之輕微手段代替羈押，此外，復查無
    刑事訴訟法第114條各款所定應准予具保停止羈押之情形，
    被告聲請具保停止羈押，尚難准許，應予駁回。
據上論斷，依刑事訴訟法第220條，裁定如主文。　　　
中　　華　　民　　國　　111 　年　　1 　　月　 10   　日
            刑事第二庭   審判長法　官　何  志  通
                               法　官  石  馨  文
                               法　官  許  月  馨
以上正本證明與原本無異。
如不服本裁定，應於收受送達後5日內向本院提出抗告書狀（須
附繕本）。因疫情而遲誤不變期間，得向法院聲請回復原狀。 

                               書記官  李  妍  嬅   

中　　華　　民　　國　　111 　年　　1 　　月　　10　　日